【裁判字號】    98,上訴,1835
【裁判日期】    980630
【裁判案由】    強盜等
【裁判全文】
臺灣高等法院刑事判決                98年度上訴字第1835號
上  訴  人  臺灣桃園地方法院檢察署檢察官
上  訴  人
即  被  告  丙○○
                    （現另案羈押於臺灣桃園看守所中）
選任辯護人  法律扶助律師  吳宗輝
被      告  己○○
                    （現另案羈押於臺灣桃園看守所中）
選任辯護人  法律扶助律師  周欣穎
上  訴  人
即  被  告  甲○○
選任辯護人  陳俊隆律師
上  訴  人
即  被  告  丁○○
選任辯護人  楊志航律師
上  訴  人
即  被  告  戊○○
選任辯護人  翁瑞麟律師
上列上訴人等因被告等強盜等案件，不服臺灣桃園地方法院97年
度訴字第109號，中華民國98年2月12日第一審判決（起訴案號：
臺灣桃園地方法院檢察署96年度偵字第3086號），提起上訴，本
院判決如下：
    主  文
原判決撤銷。
丙○○、己○○共同意圖為自己不法之所有，以恐嚇使人將本人
之物交付，處有期徒刑貳年。
甲○○、戊○○共同意圖為自己不法之所有，以恐嚇使人將本人
之物交付，處有期徒刑壹年貳月。緩刑肆年，緩刑期間付保護管
束，並應向指定之公益團體、地方自治團體或社區提供壹佰伍拾
小時之義務勞務。
丁○○共同意圖為自己不法之所有，以恐嚇使人將本人之物交付
，處有期徒刑壹年肆月。緩刑肆年，緩刑期間付保護管束，並應
向指定之公益團體、地方自治團體或社區提供壹佰捌拾小時之義
務勞務。
    事  實
一、己○○因懷疑乙○○於民國96年11月30日晚上10時許，在桃
    園縣中壢市○○○街3之1號4樓己○○租屋處，竊取其所有K
    他命1包（約30公克）。經己○○數次質問乙○○未果，心
    有不甘，為解決失竊K他命之糾紛，遂與丙○○、甲○○共
    同基於妨害自由及意圖為自己不法所有之單一犯意聯絡，於
    96年12月1日下午1時許，3人聯袂前往桃園縣中壢市○○路
    366號9樓之5乙○○租屋處，見乙○○甫自租屋處下樓，旋
    仗人多優勢強令乙○○返回租屋處，並將房門反鎖而限制乙○○離去。因乙○○遲不坦承行竊，且不透露藏放竊得K 他
    命之地點，遭丙○○、己○○拳打腳踢，並由丙○○以香煙
    燙其手背共3次（以下傷害部分均未據告訴）。期間汪偉伶
    、己○○逕自在乙○○租屋處翻箱倒櫃，並由丙○○電請丁○○前來。丁○○見乙○○因行竊K他命而遭丙○○、己○○、甲○○限制行動自由，仍與其等共同基於妨害自由及意
    圖為自己不法所有之單一犯意聯絡，4人先後尋得乙○○所
    有之新竹商業銀行存摺、台新銀行存摺、身分證、提款卡、
    健保卡、行動電話3支、印章、機車鑰匙、IPDO等物。未幾
    ，始尋獲乙○○竊得已施用部分之剩餘K他命。己○○等4人
    藉乙○○甫遭毆傷，心有餘悸之際，欲取走上開尋獲之物品
    ，經乙○○央求未果，在心驚膽怯下而任令其等取走上開物
    品。嗣其等計畫將乙○○架離租屋處，遂由丙○○託丁○○
    購回米酒，並強令乙○○將米酒一飲而盡，而使乙○○行無
    義務之事，再由丙○○、己○○先遣甲○○、丁○○將乙○○所有車號AJ2-638號機車送請估價、出售後，轉往己○○
    租屋處等候。乙○○不勝酒力，未及飲用殆盡即昏睡不醒。
    嗣由己○○與丙○○將爛醉之乙○○架離同往己○○租屋處
    ，俾便接續處理乙○○行竊K他命糾紛之後續恐嚇取財動作
    。
二、丙○○、己○○架同乙○○抵達己○○租屋處時，甲○○、
    丁○○已等候多時。斯時，與己○○同住之表弟戊○○知悉
    乙○○行竊己○○所有K 他命而遭己○○等人限制行動自由
    ，仍與丙○○、己○○、甲○○、丁○○共同基於妨害自由
    及意圖為自己不法所有之單一犯意聯絡，負責輪流看管乙○○。翌日（2 日）乙○○清醒後，由丙○○出面質問乙○○
    如何解決此事，乙○○回答不知道後，遂恫嚇乙○○拿出新
    台幣（下同）16萬元解決，不然就不要走等語，乙○○無法
    籌措此筆款項，哀求分期付款，丙○○改以：至少要先湊出
    10萬元等語，並威嚇乙○○簽發本票、借據，乙○○因曾遭
    丙○○、己○○毆打，並仍在其等控制下，遂心生畏怖，依
    指示在由丁○○購回之本票上簽發面額為5萬5千元之本票2
    張、10萬元之本票1張，復簽署同面額借據3張交予己○○、
    丙○○收受。己○○、丙○○猶不滿足，復要求乙○○向他
    人借款籌錢、出售存摺等，乙○○自知無法脫身，大聲呼救
    ，遭丙○○、己○○徒手毆打制止，丙○○再恫嚇稱：「再
    叫就要你死得很難看」、「如果耍什麼花招，就讓你家人難
    看」等語，以加害生命、身體之事恐嚇乙○○，致使乙○○
    震懾而停止呼叫，並迫於無奈而獲准接續以電話聯絡親友籌
    款。翌日（3日）乙○○友人陳馨玟同意出借2萬5 千元，己○○、丙○○乃指示丁○○、戊○○於同日下午4 時許，前
    往桃園縣中壢市○○路中央汽車修理廠取款，因陳馨玟未見
    乙○○到來，僅願交付1萬5千元（起訴書誤載為1 萬元），
    並表示剩餘款項要看到乙○○始願交付。經丁○○、戊○○
    轉知上情，乙○○方再度獲准電聯陳馨玟。隔日（4 日）下
    午2 時許，己○○、丙○○、丁○○、戊○○駕車搭載乙○○前往中央汽車修理廠附近，由丁○○陪同乙○○下車親向
    陳馨玟拿取1萬5千元（起訴書誤載為1 萬元）後，再至某機
    車行領取先前由甲○○、丁○○一同販賣乙○○所有上開機
    車所得款項1千8百元（估價、出售時已取得訂金5千元，共6
    千8 百元）後，轉交己○○。適己○○租賃房屋之租期屆滿
    ，己○○、丙○○、丁○○、戊○○遂將乙○○押至桃園縣
    中壢市某旅館住宿。翌日（5 日）轉往桃園縣龍潭鄉某汽車
    旅館投宿。翌日（6 日），再投宿於桃園縣龍潭鄉○○路81
    巷8 號羅曼斯汽車旅館。期間，己○○、丙○○、丁○○、
    戊○○駕車搭載乙○○向其父借款2次未果；復於同年月6日
    晚上8 時15分許，再由丁○○出面陪同乙○○至桃園縣中壢
    市○○路其任職之如意廣告社領取薪資1萬1千元，交予己○○後，返回羅曼斯旅館。乙○○行動自由遭剝奪期間，由己○○、丙○○、丁○○、戊○○輪流看守，以避免乙○○趁
    機逃逸；甲○○則曾前往其等住宿旅館送餐點，並負責以其
    名義租賃ZZ-6564號、ZZ-4179號車輛，供其等代步以遂行恐
    嚇取財犯行。
三、嗣於96年12月7 日凌晨某時許，乙○○夜半醒來，見己○○
    、丁○○、戊○○均熟睡，趁機以丁○○之行動電話報警求
    救，旋於同年月日上午6 時40分許，經警前往羅曼斯汽車旅
    館203 號房，發現遭限制行動自由之乙○○，並當場起出乙○○所有之新竹商業銀行存摺、台新銀行存摺、提款卡、健
    保卡、身分證、印章、行動電話2 支，總計乙○○前後遭剝
    奪行動自由之時間長達約7 日。迨經警循線通知丙○○、甲○○，並在丙○○駕駛ZZ-4179 號車輛上扣得乙○○簽發之
    借據、本票各3張後，始獲悉全情。
四、案經桃園縣政府警察局龍潭分局報請臺灣桃園地方法院檢察
    署檢察官偵查起訴。
    理  由
一、本件上訴人即丁○○於96年12月19日入伍，有丁○○個人兵
    籍資料查詢結果在卷為憑。因本案發生在96年12月1 日起至
    同年月7日止，並經警於96年12月7日查獲，則本件犯罪及發
    覺均在其任職服役前，依軍事審判法第5 條規定，本院自有
    審判權（最高法院86年度台非字第6 號判決意旨參照），合
    先敘明。
二、本件認定事實所引用之本件卷證有關被告以外之人於審判外
    之陳述，檢察官、被告己○○、上訴人即被告丙○○、甲○○、丁○○、戊○○及其等選任辯護人均表示同意作為證據
    （本院卷第88反面、89頁），且本院審酌該言詞陳述或書面
    陳述作成時，並無違法或不當之狀況，依刑事訴訟法第159
    條之5第1項規定，均有證據能力。
三、訊據丙○○對其與己○○、甲○○前往乙○○租屋處，並毆
    打乙○○，再拿香煙燙乙○○手背；復於己○○租屋處，踢
    打乙○○，前後限制乙○○行動自由等情；己○○對上開全
    部犯行；甲○○對同往乙○○租屋處，並在己○○租屋處看
    電視，與丁○○一起去賣機車。曾將早餐送往旅館給己○○
    食用等情；丁○○對其接獲丙○○來電而前往乙○○租屋處
    ，並應其要求而購買米酒，再將乙○○所有機車送請估價、
    出售，復前往己○○租屋處，並隨同己○○等人前往各旅館
    ，及向陳馨玟拿取現金等情；戊○○對其陪同丁○○向陳馨
    玟拿取現金，並與己○○等人同住各旅館等情均坦承不諱。
    惟(1)丙○○辯稱：伊未曾要求乙○○簽發本票、拿出16萬元
    ，純係己○○與乙○○談論，與其不相干。本件因己○○稱
    乙○○竊取3 萬元，遂同陪找乙○○問清楚討公道，乙○○
    簽發本票係出於自由意志，並無任何脅迫情事。至乙○○所
    有之存摺等物由何人取走，伊未在場，亦不知情。因丁○○
    坦承取走乙○○上開部分物品，並變賣機車，且向乙○○友
    人拿取現金，均放在桌上，足見伊未曾共謀恐嚇取財。(2)甲○○辯稱：依乙○○、丙○○、己○○、丁○○、戊○○、
    余建樺等證詞，可知其基於是己○○的朋友而同往乙○○租
    屋處，期間無翻箱倒櫃之行為。本件起因於乙○○竊取己○○K 他命，其等間確實有債務糾紛，故己○○並無不法所有
    意圖。且其早已離去，未將乙○○帶到己○○租屋處。96年
    12月1 日，其在己○○租屋處時，都在看電視、睡覺，晚上
    10時過後就去上班。很少去各汽車旅館，亦未曾向乙○○友
    人拿取金錢，更未曾與己○○等人討論參與本件犯罪，何來
    犯意聯絡及行為分擔。(3)丁○○辯稱：伊96年12月1日接獲
    丙○○電話請請託購買米酒到乙○○租屋處，前此有類似經
    驗，遂不以為意。俟到達乙○○租屋處，見己○○、乙○○
    爭執，並說乙○○要典當機車，遂陪甲○○去機車行估價，
    旋即離開。翌日起床後，見乙○○積極電聯親友籌款，遂建
    議只要還款後大家都是朋友，方數度陪同乙○○外出取款，
    期間有說有笑，完全不知乙○○遭己○○、丙○○強迫籌款
    、簽發本票、借據之情，當無妨害自由之故意。(4)戊○○辯
    稱：其見乙○○無法離開，未出手援助，乃道德層面問題，
    無法據此論罪。且乙○○證述：簽妥本票、拿回1萬元後，
    仍有解決事情之意願，顯然其向陳馨玟取款1萬元係得乙○○同意，並無不法意圖云云。
四、然查：
(一)上開事實，迭經乙○○證述在卷，核與陳馨玟所證借款經過
    大致相符。並有贓物領據（保管）單2紙、借據、本票各3紙
    、羅曼斯汽車旅館230號房照片8幀、乙○○受傷照片3 幀、
    丙○○駕駛ZZ-4179號車輛照片7張（偵卷第92至107 頁）在
    卷為憑。復起獲乙○○所有新竹商業銀行存摺、台新銀行存
    摺、身分證、提款卡、健保卡、行動電話2 支、印章等物。
    綜上各情，堪認己○○之自白與事實相符，應堪採認。
(二)乙○○迭次證稱：我於96年11月30日，在己○○租屋處順手
    竊取己○○所有K他命約30公克，返回我租屋處後，有施用K
    他命。於96年12月1日下午1時許，我與朋友余建樺從我租屋
    處下樓，被丙○○、己○○、甲○○堵到，然後強迫我帶他
    們到我租屋處，將門反鎖，要我把K 他命拿出來，我說沒有
    後，他們就開始找K 他命，一開始找不到。此時，丁○○進
    來，4 人一起翻我東西，丙○○、己○○就動手打我，我才
    告訴他們K 他命藏放地點，他們始尋獲。丙○○還拿香煙燙
    我手背3 次。後來甲○○找到我的存摺、提款卡、機車鑰匙
    、手機3 支、身分證、健保卡、駕照、印章、IPOD，經我表
    示反對他們拿走這些東西，還強調IPOD是我女友送的，他們
    還是直接拿走。丙○○要丁○○買米酒，並強迫我1 次喝完
    ，我喝到約3分之1就吐並醉倒。翌日醒來就在己○○租屋處
    ，丙○○質問我要如何解決此事，我說不知道，開口要16萬
    元，不然我就不用走，我說拿不出來，請求分期給付，他就
    說哪有這麼好的事，至少要先湊出10萬元，並強迫我簽發面
    額相同之本票、借據（5萬5千元各2張、10萬1張）共6 張。
    且要求我要借款、賣銀行存摺，並告知我的機車已經拿去機
    車行估價了。因我湊不出10萬元，突然情緒失控，大喊救命
    ，遭己○○、丙○○徒手毆打，丙○○並揚言：不要再喊，
    如果再喊叫要給我好看，我就不敢再喊。且丙○○說，如果
    我耍什麼花招的話，就要讓我家人難看，我才會配合。當時
    己○○、丁○○、戊○○均坐在我對面沙發上。隔日（3 日
    ）我被允許打電話聯絡陳馨玟，丙○○在旁叫我不要亂說話
    ，並以因欠人錢為理由借錢，再約定交付地點。因丙○○限
    制我去拿，就叫丁○○、戊○○去中央汽車修理廠拿。陳馨
    玟沒看到我出現，先給1萬5千元，並表示另1萬元要看到我
    本人才願意給。後來我用丙○○提供的手機打給陳馨玟，因
    陳馨玟堅持看到我本人，翌日（4日），己○○、丙○○、
    丁○○、戊○○就開著甲○○租來的車載我去，並由丁○○
    陪同下車向陳馨玟拿1萬元。之後我又打電話聯絡工作的如
    意廣告社，跟老闆請領薪水，並向父親借款未果。事後丙○○、己○○、丁○○、戊○○開車載我去如意廣告社，並由
    丁○○陪同向老闆拿1萬1千元。隔天又向我父親借錢未果，
    又換到比較便宜的羅曼斯汽車旅館住。我被限制自由期間，
    我一直被要求籌錢，己○○等都是輪流睡覺。直至同年月7
    日凌晨我醒來時，發現他們都在睡覺，就利用丁○○手機在
    廁所內打112電話，轉110報警求救。我不肯賣機車，但機車
    還是被賣掉，扣除罰鍰、過戶費用，只拿到5、6千元。我與
    己○○除K他命糾紛外，沒有其他金錢糾紛。在我租屋處他
    們打我時，我就感到很害怕等語（偵卷第69、71、163至167
    頁、原審卷一第133至142、152、153頁、原審卷二第174頁
    ）。陳馨玟證稱：乙○○在電話中講話有點急，好像在害怕
    什麼事，並向伊借2萬5千元，表示他欠人錢。伊第1次（3日
    ）在中央汽車修理廠交給丁○○和另位認不出來的人1萬5千
    元，乙○○在電話中說他會來拿錢，但他沒有到，覺得他出
    事，故告知剩餘1萬元，我要親眼看到乙○○才願意借他。
    隔日下午，乙○○電聯我表示他在工廠隔壁巷子裡等我，現
    場還有其他4 名男子，乙○○坐在車輛後座中間，旁邊有2
    人，乙○○與另1人下車拿錢，當時發現乙○○手部有類似
    燙傷等情（偵卷第78頁、原審卷二第162至170頁）；己○○
    證稱：因乙○○竊取伊所有K他命，多次質問未果，遂於96
    年12月1日夥同丙○○、甲○○一起到乙○○租屋處，我及
    丙○○有毆打乙○○，丙○○還拿香煙燙乙○○手背，也有
    要求乙○○喝酒，當時伊有拿乙○○證件、提款卡、存摺等
    物。後來到伊租屋處，丙○○要求乙○○賠償16萬元、簽發
    本票、借據，並恐嚇乙○○，如他中途逃跑，要對他家人不
    利。乙○○就向朋友借錢，丙○○叫丁○○、戊○○去拿錢
    ，並由甲○○、丁○○將乙○○機車拿去估價、出售，出賣
    機車價金扣掉罰單、修護，實際拿到6千8百元。又到乙○○
    父親公司拿錢，沒拿到；到如意廣告社拿走乙○○薪水1萬1
    千元。期間因擔心乙○○跑掉，所以限制乙○○的行動自由
    ，他的手機暫停使用，在汽車旅館時，會輪流睡覺。我們也
    以甲○○名義租2輛車（偵卷第24、28、142、143頁、原審
    卷一第25頁、原審卷二第37至44、48至52頁）。甲○○證稱
    ：我確實與丁○○一起去賣車，當時老闆拿訂金5千元給我
    ，我交給丁○○（原審卷二第115頁）。丁○○證稱：丙○○曾電詢我要不要賺錢，約我至己○○租屋處，載己○○去
    乙○○租屋處樓下找乙○○未果。之後，丙○○打電話給我
    說已經找到乙○○，叫我過去，嗣後騎機車去買米酒。我有
    聽到乙○○被打的聲音，我聽丙○○說乙○○竊取己○○K
    他命，所以，將乙○○綁走。之後，我與甲○○先到己○○
    租屋處，一直等到丙○○、己○○帶酒醉的乙○○來。乙○○有打電話跟朋友借錢，我與戊○○就到中壢普忠路中央汽
    車修理場向乙○○朋友拿現金1萬5千元。己○○、丙○○要
    伊看著乙○○，不管乙○○做什麼都要跟著。我與甲○○一
    起去賣乙○○機車，老闆有給5千元訂金，後來我、己○○
    、乙○○一起去拿剩餘1千8百元，我拿到錢都交給己○○等
    語（偵卷第50 、52、137頁、原審卷一第62頁、原審卷二第
    113頁）。觀諸乙○○上開陳述攸關己身行竊己○○所有之K
    他命，陳馨玟與己○○等人不熟識，且己○○、甲○○、丁○○所陳亦涉及己身罪責，其等所陳，應無虛偽造假之情，
    自堪採為認定事實之依據。綜上各情，己○○、丙○○、甲○○確實假乙○○行竊K他命之名，強迫乙○○返回租屋處
    ，並反鎖房門，以其他非法方法剝奪乙○○行動自由，並在
    屋內翻尋K他命，再電聯丁○○到場會合，因遲未尋獲K他命
    ，己○○、丙○○遂徒手毆打乙○○，丙○○並以香煙燙傷
    乙○○手背，乙○○雖曾反對，因尚甫遭毆打仍處於恐懼不
    安狀態下，任由己○○取走尋得乙○○所有如事實欄所示之
    物（其中身分證、健保卡等物轉由丁○○持有，供出售機車
    之用）。嗣丙○○強迫乙○○1次飲盡丁○○購回之米酒，
    並由甲○○、丁○○將乙○○所有機車送請估價、出售而先
    行離去，乙○○未飲盡而不支醉倒。由丙○○、己○○將泥
    醉之乙○○帶至己○○租屋處，會同甲○○、丁○○、戊○○共同接續妨害乙○○行動自由。迨乙○○清醒後，丙○○
    與己○○達成默契，丁○○、戊○○在場，由丙○○出言恫
    嚇要16萬元，否則不能離開，並至少要先湊出10萬元，復強
    迫乙○○簽發本票、借據。期間因乙○○聽聞要借款、賣其
    銀行存摺，一時無法湊出10萬元，大喊救命，遭己○○、丙○○徒手毆打，丙○○以生命之事恐嚇乙○○，復以言詞恫
    嚇乙○○配合。嗣乙○○方准聯絡陳馨玟借錢2萬5千元，第
    1次由丁○○、戊○○取回1萬5千元，再由己○○、丙○○
    、丁○○、戊○○駕駛甲○○租用之車輛搭載乙○○，由丁○○出面陪同乙○○索取1萬元。復由4人駕車搭載乙○○向
    如意廣告社老闆支薪1萬1千元，並2度向乙○○父親借款未
    果。自96年12月1日起至同年月7日止，己○○等人強押乙○○至己○○租屋處及各汽車旅館居住而以其他方法限制其行
    動自由等事實，應堪認定。
(三)按刑法上關於財產上之犯罪，所定意圖為自己或第三人不法
    所有之意思條件，即所稱之「不法所有意圖」，固指欠缺適
    法權源，仍圖將財產移入自己實力支配管領下，得為使用、
    收益或處分之情形而言，然該項「不法所有」云者，除係違
    反法律之強制或禁止規定者外；其移入自己實力支配管領之
    意圖，違反公共秩序或善良風俗，以及逾越通常一般之人得
    以容忍之程度者，亦包括在內（最高法院87年度台上字第16
    3號判決意旨參照）。乙○○雖曾竊取己○○所有K他命，然
    K 他命為政府大力宣傳禁止轉讓、販賣之第三級毒品，己○○、丙○○藉此向乙○○索賠損失，自有違公序良俗。且乙○○竊取己○○所有K他命數量約30 公克，以乙○○陳述：
    曾經以600元買0.6或0.7公克K他命，竊得之K他命大約用掉3
    至5公克（原審卷一第148頁），以有利於己○○等人換算乙○○實際竊得之K他命價值約5千元（以0.6公克600元計算，
    每0.1公克100元，5公克即5千元），縱或以己○○供述市價
    約1萬5千元（原審卷三第10頁），因乙○○被迫簽發借據、
    本票各3 紙，總計本票、借據金額各共21萬元，已如上述，
    遠高於乙○○竊取K 他命之代價，顯已逾越通常一般人得以
    容忍之程度。參以己○○供稱：丙○○可能是看情形要敲一
    筆，才叫乙○○簽本票及借據（原審卷一第22頁），足證己○○、丙○○均具不法所有之意圖。又一開始丙○○、己○○在乙○○租屋處翻找K他命未果，丙○○、己○○徒手毆
    打乙○○後，乙○○方告知K他命藏放地點，始為丙○○等
    人尋獲，業經乙○○陳明在卷（偵卷第70頁），斯時，甲○○、丁○○均在場，且丙○○之前即電邀丁○○是否要賺錢
    ，方搭載己○○尋找乙○○，已如上述，顯然甲○○、丁○○均明知己○○、丙○○前往乙○○租屋處，目的即在解決
    乙○○竊取己○○所有K他命之糾紛；而丙○○質問竊取K他
    命事宜如何解決，並開口要求16萬元，否則不得離去，再恫
    嚇乙○○至少先交出10萬元，逼迫乙○○簽發本票、借據後
    ，乙○○不堪對待而大喊救命，遭丙○○、己○○毆打，並
    迭次向友人、父親借款，戊○○與己○○、丁○○均在場，
    益見戊○○知悉己○○與乙○○間糾紛起因於乙○○竊取己○○所有K他命無誤。是以，甲○○、丁○○、戊○○等人
    既已知悉丙○○、己○○具之不法意圖，甲○○、丁○○猶
    翻箱倒櫃，尋得除K他命以外之物品，復將乙○○所有機車
    送請機車行估價、出售，丁○○、戊○○應丙○○要求前向
    陳馨玟拿取現金1萬5千元，其等均將所得之現款交予己○○
    ，顯然甲○○、丁○○、戊○○與丙○○、己○○間，有共
    同不法所有之意圖，至為灼然。至己○○於原審以乙○○另
    竊取其所有現款云云，因其先稱：乙○○偷我抽屜2萬元，
    然後去買K他命，他也承認桌上3千元是他偷的（偵卷第2、2
    3頁）；再稱：乙○○從我抽屜拿3萬元（偵卷第25頁、原審
    聲羈卷第13頁）；又稱：乙○○偷我2萬元，欠我1萬元（原
    審卷一第20頁）；復稱：乙○○從96年10月開始向我借錢，
    借過4、5次，每次1、2千元，有1次借12,000元（原審卷二
    第45頁）；再稱：乙○○偷我毒品，欠我錢，偷我錢4萬多
    元，總共7、8萬元（原審卷二第49、50頁）；末稱：乙○○
    偷我K他命約1萬5千元，跟我借3、4次，大約6千元，還有1
    次我放桌上3千元也不見，總共應還我33,000元（原審卷三
    第10、11頁），對於其與乙○○間債權債務金額前後供述莫
    衷一是，且乙○○證稱：我與己○○除此次K他命糾紛外，
    沒有其他金錢上糾紛（原審卷一第142頁），顯然己○○與
    乙○○間僅因乙○○竊取己○○所有K他命而發生糾紛，未
    有其他金錢糾紛，己○○上開所供，顯係情虛所致，要無足
    取。再乙○○雖仍損失二個音響喇叭、一組電視遊樂器，因
    乙○○行動自由遭限制期間，曾因租約到期，而由丙○○等
    人協助將租屋處物品移置，是否因此而遺失未可得知，尚難
    認此等物品亦為恐嚇取財之客體。
(四)按共同正犯，在合同之意思內各自分擔犯罪行為之一部，相
    互利用他人之行為，以達其犯罪之目的者，即應對全部所發
    生之結果，共同負責（最高法院28年上字第3110號判例可資
    參照）。又共同正犯之意思聯絡，不限於事前有所協議，其
    於行為當時，基於相互之認識，以共同犯罪之意思參與者，
    亦無礙於共同正犯之成立，且其表示之方法，不以明示通謀
    為必要，即相互間有默示之合致，亦無不可。再共同正犯之
    意思聯絡，原不以數人間直接發生者為限，即有間接之聯絡
    者，亦包括在內。己○○、丙○○、甲○○、丁○○、戊○○均明知乙○○與己○○間因失竊K 他命而產生糾紛，己○○、丙○○、甲○○共同前往乙○○租屋處尋獲乙○○，丁○○經丙○○電告前往會合，4人翻找K他命未果，而由丙○○、己○○聯手毆打乙○○後，方知悉藏放地點進而尋獲，
    並尋得如事實欄所載屬乙○○所有之存摺等物品，再由甲○○、丁○○將乙○○機車出售，並由丙○○強令乙○○飲用
    米酒不支昏睡而被帶往己○○租屋處。其等夥同戊○○仗人
    多示眾，由丙○○負責質問乙○○如何處理K 他命糾紛，方
    接續脅迫乙○○簽發本票、借據，陸續向陳馨玟、乙○○父
    親借款、向如意廣告社老闆支領薪水，並由丁○○、戊○○
    出面向陳馨玟取得現款，復由丙○○、己○○、丁○○、戊○○駕車搭載乙○○分向陳馨玟、如意廣告社老闆拿得現款
    。期間甲○○復以其名義租車供己○○等人搭載乙○○取款
    ，再送餐點與己○○等人食用，顯然其等5 人於乙○○遭剝
    奪行動自由期間，各司其職，互相利用他人之行為，以遂行
    妨害自由、恐嚇取財之目的，無論參與時點先後、分擔行為
    多寡，均無礙彼此成立共同正犯。
(五)乙○○雖曾分別陳述：我印象中是己○○、丁○○把我架著
    坐電梯（偵卷第164 頁）；丙○○、己○○架著我坐車（原
    審卷一第134 頁），前後不同，因戊○○供稱：己○○、丙○○將乙○○帶回己○○租屋處，丁○○、甲○○先到（偵
    卷第140 頁），此與甲○○、丁○○於乙○○租屋處先將乙○○所有機車送請估價、出售之情吻合，自應認係丙○○、
    己○○將泥醉之乙○○架離租屋處無誤。又乙○○稱：他們
    用橡皮筋套我陰莖、塑膠袋纏住我雙手（偵卷第70頁），均
    遭己○○、丙○○否認，因同在現場之余建樺僅證述：乙○○遭毆打及以香煙燙傷，並未敘述前情（原審卷二第206至2
    11頁），尚難以乙○○單一指述認乙○○遭如上施虐。再乙○○雖以我聽到丙○○打電話叫他朋友買米酒頭，後來拿米
    酒上來的人是丁○○，他將酒交給丙○○後，就坐在沙發上
    ，沒有搜刮東西（原審卷一第158 頁），此與如上所陳相左
    ，參以丙○○稱：丁○○會去乙○○租屋處是我打電話叫他
    來的，當時我沒有叫他帶任何物品前來，之後我才叫他去買
    酒（原審卷二第16頁），應認丁○○是先至乙○○租屋處後
    ，才應丙○○要求購回米酒無訛。又乙○○、陳馨玟、丁○○於警詢中均以陳馨玟第1 次在中壢市○○路中央汽車修理
    廠，將1萬5千元交予丁○○、戊○○，第2次在同一地點將1
    萬元交予乙○○等情（偵卷第71、78、52頁）；於事隔多日
    之偵查中，陳馨玟方改以第1次交付1萬元，第2次交付1萬5
    千元，交付地點在中央汽車修理廠（偵卷第167 頁）；於原
    審中改以第1次拿1萬多元，好像隔幾天，我忘記了，乙○○
    好像還問我為何只拿1半（原審卷二第167頁），以陳馨玟事
    發多時，已難記憶清晰，自以乙○○、陳馨玟、丁○○於警
    詢一致陳述，較為可採。又丁○○雖與1 名不詳姓名人士同
    往乙○○租屋處，然因其沒多久就離開，業經丁○○陳述在
    卷（原審卷一第162 頁），自與己○○等人無犯意聯絡及行
    為分擔。再案發時，雖起出存摺等物品，因己○○等人已表
    示計畫將乙○○所有存摺出售，且IPOD迄今仍未尋獲，顯然
    己○○以暫時保管該等物品，尚無可取。至己○○供稱：經
    過乙○○同意出售乙○○所有機車、乙○○同意返還16萬元
    、沒有押乙○○、我與丙○○是找到K 他命，乙○○承認行
    竊後，才毆打他等情；丙○○供稱：乙○○偷己○○3 萬元
    去買K 他命、丁○○自己進入乙○○租屋處、我叫丁○○去
    買啤酒、保力達、米酒等，再與乙○○一起飲用、乙○○同
    意簽發本票、借據、沒有恐嚇乙○○、找到K 他命後才打乙○○、乙○○同意我們將機車賣掉、乙○○在汽車旅館內可
    以自由打電話等情；甲○○陳稱：案發前只知道乙○○偷錢
    ，案發後才知道乙○○偷K 他命、己○○、丙○○與乙○○
    在乙○○租屋處邊喝酒邊談事情，當時我在看電視，看到一
    半就睡著，不久因要上班與丁○○離開，根本沒有搜東西、
    我有買過1 次早餐去旅館，根本不知道什麼事情等情；丁○○陳稱：我聽丙○○說乙○○偷己○○K 他命及錢、乙○○
    同意賣機車、甲○○叫我去買酒、我不知道乙○○在己○○
    租屋處有無被毆打、乙○○在旅館內無人看管、丙○○沒有
    交代我要看管乙○○、在乙○○租屋處沒有人搜東西等情；
    戊○○供述：我在己○○租屋處睡覺，根本不知道什麼事情
    、沒有聽到他們對乙○○說16萬元如不給清，就限制他行動
    及動乙○○家人、在汽車旅館時，沒有不讓乙○○離開、我
    聽己○○說乙○○欠他錢、沒有輪流看管乙○○等情，均係
    其等基於卸責目的，相互間刻意掩護避卸而堅不吐實，尚非
    可採。
(六)丙○○、甲○○、丁○○、戊○○均以前詞置辯，然：
  丙○○自承：己○○告訴我乙○○偷走他的K 他命，他要我
    跟他去找乙○○，後來我們就想把乙○○灌醉，再帶去己○○租屋處。「我和己○○」一起決定以16萬元解決、並要求
    乙○○去借錢來還（偵卷第146 頁），乙○○證稱：關於16
    萬、10萬元金額，都是丙○○說的；也是丙○○要戊○○、
    丁○○去向陳馨玟取款。丙○○、己○○有討論如何分錢等
    情（原審卷一第154至156頁），顯然丙○○與己○○基於主
    謀地位，早已商議乙○○應以16萬元解決K 他命失竊糾紛，
    且於案發時，在其所駕駛以甲○○租賃車輛內查扣本票、借
    據等債權憑證，則丙○○雖未取走存摺、出面變賣機車、向
    陳馨玟取款等情，均無礙於其與己○○等人共同基於妨害自
    由及恐嚇取財之單一犯意聯絡。
  本件妨害乙○○行動自由、恐嚇取財等整起犯罪行為中，雖
    甲○○因上班未全程在場，或僅購買早餐送至汽車旅館供己○○等人食用，聊一下就走，或未曾出現在向陳馨玟取款、
    向乙○○父親借款、向如意廣告社老闆支領薪水。然乙○○
    證稱：甲○○在我租屋處化妝台抽屜找到我的存摺、提款卡
    時，詢問己○○是否要拿走，還說她要IPOD，並稱IPOD可以
    抵錢。行動電話、印章也是甲○○找到的。我被灌迷酒時（
    尚未爛醉），甲○○也在場。其後在己○○租屋處醒來時，
    甲○○買東西給己○○等人吃，甲○○也出現在羅曼斯汽車
    旅館，當時係要拿甲○○駕照去租車（原審卷一第138、140
    、145至147頁）；己○○稱：伊與甲○○是男女朋友。案發
    前，已告知甲○○關於乙○○竊取K 他命的事，在乙○○租
    屋處及伊租屋處時，甲○○均在場，在中壢後站某旅館房間
    時，甲○○也有送早餐給伊及丁○○、戊○○等人，伊只有
    要甲○○出面去賣乙○○的機車及租車（原審卷二第52至56
    頁），足證甲○○自始至終均了解己○○、丙○○於96年12
    月1 日，前往乙○○租屋處目的在解決乙○○竊取己○○所
    有K他命之糾紛，仍相偕前去，並於乙○○租屋處翻尋K他命
    下落，復尋得乙○○所有存摺等物，且未得乙○○同意而與
    丁○○將乙○○所有機車出售，所得訂金5 千元輾轉交予己○○。嗣於乙○○行動自由遭限制期間，出入汽車旅館送餐
    點供己○○等人食用，再以其名義租車供己○○等人搭載行
    動遭受限制之乙○○前往各汽車旅館及向陳馨玟、乙○○父
    親借款，並向如意廣告社老闆支領薪水，顯然與己○○等人
    在合同意思內，分擔部分犯罪行為，相互利用己○○等人之
    行為，以達其限制乙○○行動自由及恐嚇取財之目的，即應
    對全部發生之結果，共同負責。所辯要難採信。
  丁○○自承：丙○○之前打電話問我要不要賺錢，約我至己○○租屋處，載己○○去乙○○租屋處樓下找乙○○未果。
    丙○○、己○○叫我看管乙○○，不管他做什麼都要跟著他
    等情，顯然共同處理乙○○竊取己○○所有K 他命糾紛事宜
    可從中獲取利益。又因乙○○自始遭毆打而持續恐懼中，並
    因丙○○恫嚇乙○○配合否則要其家人難看，甚至連上廁所
    均有人陪同，已如前述，無論丁○○前此是否受丙○○之託
    而購買酒類物品，乙○○遭限制行動期間，曾一同外出吃飯
    、打電動玩具、未親口要求乙○○簽發本票、借據等情，均
    難認乙○○未遭以其他方法剝奪行動自由，自無礙於丁○○
    知悉前往乙○○租屋處目的在解決K 他命失竊糾紛，並親見
    乙○○遭己○○、丙○○毆打，再被迫飲用其所購回之米酒
    ，目的要押乙○○前往己○○租屋處接續處理K 他命失竊糾
    紛，仍決意參與本件犯行，復出面出售機車、取款等部分行
    為，自應就全部犯罪結果負責。上開所辯，均不足採。
  乙○○證稱：伊在己○○租屋處醒來時，丁○○、戊○○也
    醒著，丙○○跟伊談如何處理此事時，及丙○○、己○○討
    論如何分錢時，戊○○、丁○○均在場。伊行動自由受限制
    期間，除戊○○跟丁○○出去向陳馨玟取款外，戊○○幾乎
    都在。丙○○說一定要有1 個人看守伊，伊有時躺著，沒睡
    著，聽到有人交談，所以知道在場有人醒著。只要伊要去廁
    所，就一定有1個人跟著伊（原審卷一第154至157 頁）。戊○○亦自承：有與丁○○一起去向陳馨玟拿錢（原審卷二第
    137 頁、原審卷三第30頁）。是以，戊○○在乙○○遭押至
    己○○租屋處醒來時至案發期間，均全程在場（除與丁○○
    外出向陳馨玟取款外），理應知悉乙○○行竊己○○所有K
    他命而發生糾紛，丙○○出面要求乙○○賠償16萬元，否則
    不能離開，經乙○○哀求，方改以至少先拿10萬元，並放話
    要乙○○配合，否則讓其家人難看。復親聞乙○○被迫簽發
    本票、借據、到處向親友借錢籌款，甚至向如意廣告社老闆
    支薪，仍聽從己○○指示與丁○○出面向陳馨玟取款，益證
    戊○○與己○○等人間有默示合意，而負擔本件部分犯行，
    互相利用己○○等他人行為，以竟妨害自由、恐嚇取財犯行
    。倘戊○○僅單純因與己○○同住，而不得不同往各汽車旅
    館居住，自無庸出面取款，並與己○○等人駕車陪同乙○○
    向其父親借款、向老闆支薪，故戊○○所辯，要無足取。雖
    乙○○證稱：我簽本票時，覺得還有希望，他們願意讓我處
    理，但之後借不到錢，加上他們態度愈來愈強硬，我才慢慢
    覺得無法解決此事、無法離開等語（原審卷一第153 頁），
    然其亦稱：在我租屋處他們打我時，就已感到很害怕（原審
    卷一第153 頁）。參以乙○○被迫喝酒而爛醉，再被帶往己○○租屋處，遭丙○○言詞恫嚇，復因情緒失控而呼喊救命
    ，顯然其一直處於心情恐懼而尚未達到完全不能抗拒情形下
    ，方簽發本票、借據、向友人借款、向老闆支薪。上開所證
    ，要難為有利於戊○○之證詞。
(七)綜上所述，丙○○、甲○○、丁○○、戊○○所辯，均無可
    採。本件事證明確，丙○○等人犯行明確，應依法論科。至
    丙○○聲請傳訊己○○、丁○○、乙○○，因其等於原審均
    以證人身分到庭接受詰問，且本件事證已臻明確，自無再予
    傳喚之必要。
五、論罪科刑
(一)核丙○○、己○○、甲○○、丁○○、戊○○所為，均係犯
    刑法第302條第1項妨害自由罪、同法第346條第1項之恐嚇取
    財罪。丙○○等人自始既係基於解決乙○○竊取己○○所有
    K他命而引發之糾紛，先以毆打手段，逼使乙○○告知K他命
    藏放地點，並強迫乙○○一飲而盡米酒至泥醉，再押至己○○租屋處，迭次更換限制乙○○自由場所，復以言詞恫嚇乙○○拿錢財解決糾紛，乙○○在心生畏怖下，簽發借據、本
    票，並由甲○○、丁○○、戊○○分別出面出售乙○○所有
    機車、取得借款、薪水等行為，就丙○○等人而言，既係於
    著手時即基於同一個意思決定為之，於刑法牽連犯廢除後，
    視其犯罪情節，依社會通念應評價為一個犯罪行為，方符刑
    罰公平原則，並契合人民之法律感情。而上開二罪之犯罪構
    成要件並不相同，屬一行為觸犯數罪名之想像競合犯，應依
    刑法第55條規定，從較重之恐嚇取財罪處斷（最高法院96年
    度台上字第6356號、98年度台上字第3105號判決意旨參照）
    。己○○、丙○○、甲○○、丁○○、戊○○間，就上開犯
    行，有犯意聯絡及行為分擔，為共同正犯。
(二)公訴意旨雖認：丙○○等5人，均係犯刑法第302條第1 項妨
    害自由罪、第305條恐嚇危害安全罪及第346條第1 項恐嚇取
    財罪；另丙○○、己○○、甲○○、丁○○等4 人於乙○○
    租屋處取走乙○○所有存摺等物（不包括嗣後簽發本票、借
    據、向友人借款等情），係犯同法第330條第1項之結夥三人
    以上加重強盜罪，且上開各罪，犯意各別，所犯構成要件不
    同，應分論併罰。原審蒞庭檢察官亦對全部犯行分別該當何
    罪再加說明（原審卷一第61頁）。然丙○○等人均係出於一
    個意思決定而為，在自然行為概念上應評價為一個犯罪行為
    ，且依想像競合犯規定，從較重之恐嚇取財罪論處，已如上
    述，公訴意旨認應分論併罰，尚有誤會。且按恐嚇取財與強
    盜罪，二者就其同具有不法得財之意思，及使人交付財物而
    言，固無異趣，但就被害人是否喪失意思自由，不能抗拒言
    之，前者被害人尚有意思自由，後者被害人之意思自由已被
    壓制，達於不能抗拒之程度，故恐嚇取財罪，其恐嚇行為雖
    不以將來之惡害通知為限，即以目前之危害相加，亦屬之。
    但必其強暴、脅迫手段，尚未使被害人達於不能抗拒之程度
    始可，如其強暴、脅迫行為，已使被害人喪失意思自由，達
    於不能抗拒之程度，即應構成強盜罪，而非恐嚇取財罪（最
    高法院87年台上第2278號判決意旨參照）。本件因乙○○遭
    己○○、丙○○徒手毆打，以香煙燙右手，係乙○○拒絕承
    認行竊，且不透露竊得之K他命藏放地點所致，均與己○○
    等人取得乙○○所有存摺等物無涉。且己○○等4人取走乙○○所有存摺等物，甲○○、丁○○出面將乙○○所有機車
    送請估價、出售，均在乙○○遭被迫飲用米酒爛醉之前，並
    經乙○○表示反對，因乙○○甫遭毆打，並仍在其等控制中
    而心生畏懼，方任由己○○等人取走存摺等物、變賣機車。
    且乙○○被迫飲酒致昏睡，目的僅在押解乙○○至己○○租
    屋處，此由乙○○被架往己○○租屋處後，方由丙○○出面
    恫嚇乙○○可知。顯然斯時乙○○在客觀上尚未完全喪失意
    思決定自由，要與強盜罪之被害人意思自由已被壓制，達於
    不能抗拒之程度不同，自與刑法第330條第1項之結夥三人以
    上之加重強盜罪構成要件有間，此部分應僅構成刑法第346
    條第1項恐嚇取財罪，公訴意旨認應構成強盜罪，尚有誤會
    ，因社會事實同一，爰變更起訴法條。又己○○等人於7日
    內所為恐嚇取財數行為，於密切接近時、地實行，侵害同一
    法益，獨立性極為薄弱，在時間差距上，難以強行分開，自
    應視為數個舉動之接續施行而論以包括一罪之接續犯。又刑
    法第30 2條之妨害自由罪，係妨害他人自由之概括規定，故
    行為人具有一定目的，以非法方法剝奪人之行動自由者，除
    法律別有處罰較重之規定，應適用各該規定外，如以使人行
    無義務之事，或妨害人行使權利為目的而其強暴脅迫已達於
    剝奪人行動自由之程度及成立該罪，不應再依同法第304 條
    論處；再刑法第302條之妨害自由罪，原包括私禁即以其他
    非法方法剝奪人之行動自由而言，所謂非法方法當包括強暴
    脅迫之情在內，如於妨害自由行為繼續中，而有恫嚇情事，
    自應包含於妨害他人行動自由之同一意念中，縱其所為合於
    刑法第305條恐嚇危害安全罪之情形，仍應視為剝奪行動自
    由之部分行為（參照最高法院29年上字第2359號
    (2)、74年台上字第340號判例意旨）。丙○○、己○○、甲○○仗人多優勢強逼乙○○返回乙○○租屋處，喝令乙○○
    飲酒；丙○○恫嚇乙○○「要拿出16萬元解決，不然就不要
    走」、「再叫就要你死得很難看」、「如果耍什麼花招，就
    讓你家人難看」等語，涉及以脅迫手段，使乙○○行無義務
    之事及以加害生命、身體之事恐嚇乙○○，致生危害於安全
    。因乙○○持續遭己○○等人剝奪行動自由中，上開所為，
    縱涉同法第304、305條之罪，依上揭判例意旨，自不另論處
    ，而僅論以其他非法方法，剝奪人行動自由罪。
六、原判決撤銷改判理由
(一)有罪部分
  (1)原審認丙○○、己○○妨害自由及恐嚇取財；甲○○、丁○○、戊○○妨害自由等犯行明確，予以論罪科刑，固非無據
    。惟查：原判決事實欄認乙○○先簽發本票、借據，因情
    緒失控而遭丙○○、己○○毆打，理由一之 (二)第9頁倒數
    第6 行關於乙○○證稱：... 突然情緒失控，就大喊叫命，
    丙○○、己○○就跑過來用拳頭打伊頭部... ，並簽下本票
    、借據，顯然事實及理由矛盾。且參酌乙○○、陳馨玟、丁○○於警詢所陳，陳馨玟第1、2次交付借款金額分別為1萬5
    千元及1 萬元，交付地點均為中央汽車修理廠，原判決誤以
    交付金額1萬元及1萬5 千元，地點為日達汽車修理廠，尚有
    誤會。己○○等5 人所為，在自然行為概念上應評價為一
    個犯罪行為，且依想像競合犯規定，從較重之恐嚇取財罪論
    處，詳如上述。原判決認丙○○、己○○應分別成立妨害自
    由及恐嚇取財；甲○○、丁○○、戊○○僅成立妨害自由罪
    ，均有違誤。己○○、丙○○、甲○○、丁○○於乙○○
    租屋處取走存摺等物所為，係犯刑法第346條第1項之恐嚇取
    財罪，原判決誤為同法第304 條強制罪，並變更公訴人起訴
    法條第330條第1項之加重強盜罪，亦有未合。
  (2)檢察官上訴意旨略以：(1)原判決認丙○○等5 人涉犯妨害自
    由部分，應係涉犯刑法第330條第1項之加重強盜罪。因K
    他命既係毒品危害防制條例所列管之毒品，不得持有，則該
    法益即非刑法所欲保護之法益，己○○等人自無法以抵押之
    意思取走乙○○租屋處內之物品，並出售乙○○所有機車，
    其等自有不法所有之意圖。又余建樺證稱：當時看見乙○○
    被毆打，為顧及生命安全，不敢表示欲離開等情，應認乙○○當時於精神、身體上均達不能抗拒之狀態。丙○○等5 人
    應涉犯加重強盜罪。甲○○雖於乙○○簽發本票、借據時
    不在場，然其主觀上對乙○○遭毆打、限制行動之緣由知之
    甚詳，復曾出現在空間不大知己○○、乙○○租屋處，豈會
    完全不知丙○○有恐嚇、強迫乙○○籌錢之事。丁○○、戊○○在丙○○強迫乙○○簽發本票、借據、恐嚇危害安全、
    向親友借款時，均在場，丙○○、己○○使用之手段，顯然
    已超過對於乙○○因單純債務不履行所應有之催討方式。況
    其等均出面向陳馨玟取款、向如意廣告社老闆支薪。足證甲○○、丁○○、戊○○與丙○○、己○○間有恐嚇取財之犯
    意聯絡及行為分擔云云。然查：己○○等5 人所為，在自然
    行為概念上應評價為一個犯罪行為。且依想像競合犯規定，
    從較重之恐嚇取財罪論處。又丙○○、己○○徒手毆打乙○○時，並非以取得乙○○租屋處內物品及強令乙○○簽發本
    票、借據、向親友借款、支薪為目的，其等毆打之手段，客
    觀上亦不至於使乙○○完全喪失自由決定意思而達不能抵抗
    之程度，業如上述，檢察官認應成立加重強盜罪，尚無理由
    ，然認甲○○、丁○○、戊○○與丙○○、己○○就整體犯
    罪行為應成立共同正犯，則屬有據。
  (3)丙○○否認恐嚇取財犯行，僅就此部分，提起上訴；甲○○
    、丁○○、戊○○否認涉及妨害自由，為此提起上訴。因其
    等犯行明確，已如上述。且乙○○行動自由遭受限制，並非
    其意思決定自由完全喪失達不能抵抗之程度，則乙○○雖行
    動受限制，丙○○等人並非當然成立加重強盜罪，本院事實
    之認定，並無矛盾之處，故檢察官及甲○○、丁○○、戊○○等上訴，均無理由。然原判決此部分既有上開可議之處，
    自應由本院撤銷改判。
  (4)按對於判決之一部上訴者，其有關係之部分，視為亦已上訴
    論，刑事訴訟法第348條第2項著有明文。原判決認丙○○成
    立妨害自由罪、恐嚇取財罪，並應分論併罰；認甲○○、丁○○、戊○○僅成立妨害自由罪、恐嚇取財部分諭知無罪。
    ，丙○○雖僅就恐嚇取財部分，提起上訴；甲○○、丁○○
    、戊○○僅就妨害自由部分，提起上訴。然其等所為，均屬
    自然行為概念之一行為，且屬一行為觸犯刑法第302條第1項
    妨害自由罪及同法第346條第1項之恐嚇取財罪，應具有想像
    競合犯關係，自應視為全部上訴，由本院併予審理，附此敘
    明。
(二)無罪部分
    原審未予詳查，遽為甲○○、丁○○、戊○○恐嚇取財部分
    無罪之諭知，疏嫌率斷。檢察官上訴指摘甲○○、丁○○、
    戊○○無罪部分，應與丙○○、己○○共犯恐嚇取財罪，應
    屬有理，此部分亦應由本院撤銷改判。
七、科刑
(一)爰審酌己○○僅因失竊K 他命即糾眾妨害乙○○行動自由，
    並藉端恐嚇使乙○○任由己○○等人取其本人之物；丙○○
    、甲○○、丁○○、戊○○原事不干己，竟受邀參與行動，
    以毆打、恐嚇之手段前後剝奪乙○○行動自由達7 日之久，
    造成乙○○身心俱疲，損害非輕；參以己○○、丙○○在犯
    罪過程均居於主導地位，甲○○、丁○○、戊○○受指揮而
    分擔部分犯行，其等參與程度及犯罪情節輕重不一，暨己○○坦承犯行、丙○○坦承部分犯行，稍見悔意；復斟酌乙○○當庭表示願意原諒甲○○、丁○○、戊○○等一切情狀，
    分別量處如主文第2、3、4項所示之刑。
(二)甲○○、丁○○、戊○○前均未曾因故意受有期徒刑以上刑
    之宣告，有本院被告前案紀錄表在卷可按，且均與乙○○達
    成和解，有和解書存卷可參，本案係初犯，經此偵審程序，
    應已知所警惕，信無再犯之虞，因認其等所受刑之宣告，以
    暫不執行為適當，刑法第74條第1項第1款規定，併予各宣告
    緩刑4 年，以啟自新。惟為導正甲○○、丁○○、戊○○偏
    差之行為，依據其等3 人於本案之情節輕重，認應命甲○○
    、丁○○、戊○○應分別向指定之公益團體、地方自治團體
    或社區提供下述時間之義務勞務，即甲○○、戊○○均為15
    0小時、丁○○為180小時，用以體察正當生活價值與服務社
    會。又其等應執行刑法第74條第2項第5款所定事項（即上述
    義務勞務），故依刑法第93條第1項第2款規定，諭知應於緩
    刑期間付保護管束。至扣案物均非供丙○○等人犯罪之用，
    且屬乙○○所有，自無庸諭知沒收。
據上論斷，應依刑事訴訟法第369條第1項前段、第364條、第299
條第1項前段、第300條，刑法第28條、第302條第1項、第346 條
第1項、第55條、第74條第1項第1款、第2項第5款、第3項、第93
條第1項第2款，刑法施行法第1條之1第1項、第2項前段，判決如
主文。
本案經檢察官柯麗鈴到庭執行職務。
中    華    民    國    98    年    6     月    30    日
                  刑事第二庭審判長法  官  洪光燦
                                  法  官  宋明蒼
                                  法  官  李麗玲
以上正本證明與原本無異。
如不服本判決，應於收受送達後十日內向本院提出上訴書狀，其
未敘述上訴之理由者並得於提起上訴後十日內向本院補提理由書
（均須按他造當事人之人數附繕本）。
                                  書記官  廖婷璇
中    華    民    國    98    年    7     月    1     日
附錄：本案論罪科刑法條全文
中華民國刑法第302條
私行拘禁或以其他非法方法，剝奪人之行動自由者，處五年以下
有期徒刑、拘役或三百元以下罰金。
因而致人於死者，處無期徒刑或七年以上有期徒刑，致重傷者，
處三年以上十年以下有期徒刑。
第一項之未遂犯罰之。
中華民國刑法第346條
意圖為自己或第三人不法之所有，以恐嚇使人將本人或第三人之
物交付者，處六月以上五年以下有期徒刑，得併科一千元以下罰
金。
以前項方法得財產上不法之利益，或使第三人得之者，亦同。
前二項之未遂犯罰之。


司法院資訊處製作；財團法人民間司法改革基金會備份。
